【裁判字號】    88,訴,1712
【裁判日期】    900511
【裁判案由】    履行契約
【裁判全文】
臺灣臺北地方法院民事判決  八十八年度訴字第一七一二號
    原      告    和信電訊股份有限公司
    法定代理人    乙○○
    訴訟代理人    林攸彥律師
    複  代理人    張仁龍律師
    被      告    甲○○○○○○○○○○  住台北縣三重市○○○路七四號
    訴訟代理人    辛  武律師
    複  代理人    王  上律師
右當事人間請求履行契約等事件，本院判決如左：
    主    文
被告應給付原告新台幣貳佰貳拾伍萬柒仟玖佰肆拾柒元，及其中新台幣壹佰伍拾伍萬
肆仟捌佰伍拾柒元自民國八十八年五月一日起，其中壹拾萬貳仟玖佰陸拾捌元自民
國八十八年八月二十日起，其中伍拾柒萬零壹佰貳拾貳元自民國八十八年十一月二十
七日起，均至清償日止，按年利率百分之伍計算之利息。
原告其餘之訴駁回。
訴訟費用由被告負擔。
本判決原告勝訴部分於原告以新台幣捌拾陸萬元供擔保後，得假執行。但被告如於假
執行程序實施前以新台幣貳佰貳拾伍萬柒仟玖佰肆拾柒元為原告預供擔保，得免假執
行。
原告其餘假執行之聲請駁回。
    事    實
甲、原告方面：
一、聲明：除假執行擔保金額及主張自起訴日起算法定利息外，如主文第一項所示。
二、陳述：緣原告為提供第一類行動通信服務之業者（即一般所稱之大哥大業者），
    而被告係經過代理人東訊電訊股份有限公司（以下簡稱東訊公司）經銷原告門號
    與手機之經銷商。被告為經銷原告所提供之服務，除與原告訂有代理經銷合約，
    嗣后代理商東訊公司與原告另行簽訂代理合約后，被告除得自行以代理或經銷之
    地位向原告訂門號及手機，被告亦得透過代理人東訊公司向原告公司訂貨，惟被
    告自民國八十七年十二月二十一日起至八十八年四月八日止，竟經手高達二百四
    十五個問題門號，致使原告總計受有新台幣（下同）二百二十五萬七千九百四十
    七元之損失，其詳如下：
（一）被告雖透過原告之代理人東訊公司領取手機及門號，惟原告依照代理經銷合約
      書及同意書之規定，得直接依照代理經銷合約書之約定請求被告履行契約責任
      。依照同意書所載，被告只要代為銷售原告所提供之門號及手機等，被告即應
      遵守代理經銷合約之內容。且依照被告與原告於八十七年所簽訂『同意書』之
      約定內容論及，「被告代為銷售和信公司所提供之門號及手機」，縱使門號及
      手機並非直接由原告公司交付於被告銷售，而係透過代理商東訊公司再交付被
      告銷售，被告除應遵守代理經銷合約外仍應遵守同意書有關快通卡之開通程序
      。故原告仍然得依照代理經銷合約書之內容請求被告履行應盡之審核及注意義
      務。又被告於原告所提供之和信ON  LINE申請表上之經銷單位欄或經辦人欄上
      蓋有被告之店章或店點章，此於經銷單位或經辦人蓋章之行為，係確認與原告
      之間存在經銷關係之證明。另被告係基於經銷商之地位直接對於原告公司發生
      經銷關係，蓋被告係自行於經銷商欄上加蓋經銷之店點專用章。和信ONLINE服
      務申請表上之『和信電訊專用章NO.CO111.00133經辦人』店點長方形章，係由
      原告公司刻好交付於被告此長方形章所代表係被告店點代表章，被告亦自認此
      部份事實，被告嗣后於銷售或出門號時，自行將此店點專用章蓋於經辦人欄位
      ，依照上開欄住說明文義，業已清楚表示，被告係基於經銷商之地位直接對於
      原告公司發生經銷關係，故被告才自行加蓋經銷商服務專用章。被告既然基於
      經銷商之地位經銷原告門號及手機，被告自應受代理經銷合約書拘束。
（二）原告業已於代理經銷合約書、同意書及和信電訊經銷業務通報將被告應履行之
      審核或注意義務通知被告，被告違反此審核或注意義務，且被告收取高達五百
      餘萬元之銷售佣金，被告即應善盡審核之注意義務。本件被告就系爭二百四十
      五個門號顯然未遵守前述審核注意義務以防範詐欺。另依照經銷契約類推適用
      委任或代辦人之法律關係，被告仍應對於違反注意義務應負損害賠償責任。被
      告辯稱未曾收受通報云云顯然與證人周世峰證述之情形不符，而不足採。又被
      告從民國八十七年十二月十七至八十八年四月八日止，共銷售出一千三百零四
      餘個門號，然而發生問題之門號，竟然高達二旦四十五件，高達百分之二十左
      右之問題門號發生率，亦證被告未盡防範詐欺審核之責。被告係經銷商，一但
      銷售越多門號，將享有越優渥之佣金收入及其他購買手機補貼收入，被告貪圖
      高額佣金及其他補貼收入，直接參與此詐欺行為，就是故意縱容此詐欺情事發
      生。被告於製造大量詐欺問題客戶後，仍得坐享高額佣金收入，並於鈞院侈言
      並無任何審核義務，所有審核義務均在原告，被告之辯詞純係卸責之詞，實不
      足採。
（三）原告業已極盡所能證明受有損害，如列出通聯紀錄及通話費明細，被告雖請求
      原告提出系爭二百四十五個門號經催收後退回之郵件，惟該退回之郵件非原告
      所得預知保留，原告尚無提出之可能，被告執此認原告未盡舉證責任，實有未
      洽，且依原告所列之通聯記錄及通話費用明細，已可證明原告受有損害，原告
      請求鈞院審酌一切情況，依所得心證定其數額。又原告所發放之佣金係每一門
      號三千九百元，並非被告所稱伍佰元或陸百元。而原告優惠消費者，設定費得
      折抵通話費，前期餘額六佰元即因此而生，倘消費者於開通計費週期即開始使
      用，其前期餘額即非六佰元。且消費者得選擇不同方案有不同月租費，此和信
      ON  LINE服務申請表上列有不同月租費方案可稽。暫停通話費，係消費者於開
      通后，額外要求原告所提供之電信服務，原告既然提供服務，當然受有損失，
      此亦屬於所受損害之一部份當然得要求被告賠償。原告對於消費者之電信費用
      均內含營業稅，然此部份稅額，至今仍未提列為呆帳，故仍屬於銷項稅額，依
      照營業稅法仍應依法繳納。故此部份仍應屬於損害賠償求償之範圍。原告確均
      已寄發帳單，所有帳單之寄發程序並經證人吳淑貞證述屬實。原告之「和信電
      訊股份有限公司行動電話業務營業規章」內已訂有相關收費明細項目，所有電
      信資費均須報交通部核定，原告公司之計費公式均係依照交通部核定費率方案
      收費，根本不可能有被告所稱東減西捕或不實情事。被告為求脫免責任竟然對
      於原告公司所提列之帳單及通話明細均否認為真正，並認為原告公司係因應本
      案之需而製作，事先並不存在，實不足採。有關開通日、首通、最後一通、前
      期餘額、本期、總額、門號保留費、暫停使用、588等均署於電信資費計費公
      司或及內容，係原告公司呈報交通部核定，原告公司並無任何私法自主權。
（四）原告將所有之損失分成三類，詳述如下：
  １、蓋有翔騰店章之發生詐欺門號共計一百二十六件，所有之服務申請表，有高達
      七十六件，無申請門號者之身分證件影本，此種極度嚴重且大量違反作業程序
      之行為，與蓄意詐欺應無差異。
  ２、未蓋有翔騰店章之申裝表，共計六十三件，所有之服務申請表，僅一件具身分
      證件影本，其他六十二件均無申請門號者之身分證件影本，此種行為行為足證
      被告意圖為自己或他人不法所有，使原告為佣金之交付之行為，實應該當於詐
      欺罪。
  ３、最嚴重之詐欺情形，係被告根本未要求，門號申請者填寫服務申請表或以填寫
      申請表後不將申請表回傳原告公司，即將SIM卡交付之，此部份共計五十六件。
（五）退一步言，倘認東訊公司與原告之間非代理關係，而係經銷關係，代理人對於
      原告負有善盡防範詐欺行為之義務，及須善盡教育所屬經銷客戶之責，以確保
      所傳送之告向客戶開通資料係真實無誤。現訴外人東訊公司，不僅自認明知被
      告有詐欺行為之發生，卻未加制止致原告造成重大損失，之情事存在，並且因
      被告未盡查驗責任，致代理人訊公司應對原告負損害賠償責任，代理人東訊公
      司將對於被告之損害賠償請求權讓與原告。又債權讓與之債權，僅需該債權於
      讓與時確係存在，即得成為債權讓與之標的，不僅現實存在之債權具有讓與性
      ，即附有條件或期限或負擔或將來債權亦得讓與。是原告亦得本受讓自東訊公
      司之債權向被告主張。
（六）被告與原告簽有代理經銷合約書，對於銷售原告門號應履行之審核及注意義務
      知之甚詳，被告意圖詐取高額佣金，竟然故意縱容大量未具身分證影本之申請
      者，申請門號，或故意不回傳服務申請表於原告公司，蓋服務申請表原本係原
      告核對消費者基本資料是否屬實之依據，被告不回繳該申請表原本，原告根本
      無從查核該資料，被告應對於原告負損害賠償責任。而被告從八十七年十二月
      十七至八十八年四月八日止僅短短三個月，共銷售出一千三百零四個門號，發
      生問題之門號竟然高達二百四十五件，此詐欺門號百分比已經高達百分之二十
      左右，以此高達百分之二十左右之問題門號發生比率，即被告係貪圖高額佣金
      及其他補貼收入，直接參與此詐欺行為，或故意縱容此詐欺情事發生。足證被
      告係直接參予此詐欺行為或故意縱容此侵害原告權利之情事發生。被告係故意
      侵害他人權利應依民法第一百八十四條第一項負損害賠償責任。退萬步言，縱
      使不成立故意，至少被告明知自己有審核及注意義務，竟然應注意能注意而不
      注意，致原告遭受巨額之損失，被告之行為業已該當民法第一百八十四條第一
      項因過失不法侵害原告之權利，原告所受之損害如前所示，故被告應對於原告
      之損害負賠償責任。
三、證據：提出代理經銷合約書影本乙份、代理合約書影本乙份、和信ON  LINE服務
    申請表影本、和信公司以台北南陽郵局第三十三支局第六五九二號存證信函，送
    達於東訊公司之存函影本乙份、代理商東訊公司與原告公司於民國八十八年四月
    二十一日所簽訂之債權讓與契約書影本乙份、被告所開立已原告公司為佣金收入
    買受人之統一發票影本一份、被告所簽署同意書影本一份、和信電訊經銷通報服
    務申請表使用注意事項影本乙份、和信電信經銷通報緊急通告影本乙份、被告所
    銷售之門號總表影本乙份、蓋有祥騰店章部分通聯記錄通信費帳單影本之門號共
    一百二十六件、未蓋有祥騰店章部分通聯記錄通信費帳單影本之門號共六十三件
    、缺服務申請表部分通聯記錄通信費帳單影本之門號共五十六件、代理商東訊公
    司與原告公司於八十九年七月二十八日所簽訂之債權讓與契約書影本乙份、交通
    部電信總局所頒布之第一類電信資費管理辦法影本乙份、原告公司所作成之帳單
    總數確認單影本乙份、精業公司所列印之帳單總表影本乙份、郵局特約郵件郵費
    單影本乙份、原告公司出帳流程圖影本乙份、原告公司寄發於鄭江龍先生之帳單
    遭退回影本乙份、和信電訊股份有限公司行動電話業務營業規章影本乙份為證，
    並聲請訊問證人吳淑貞、沈厚忠。
乙、被告方面：
一、聲明：駁回原告之訴及其假執行之聲請，如受不利判決願供擔保請免假執行。
二、陳述：
（一）原告先位聲明係主張被告因違約，依二造間所訂立之代理經銷合約，向被告請
      求損害賠償；備位聲明(1)係主張原告之代理商東訊公司由於自認對於下游經銷
      商  (被告)之異常交易，顯有詐欺情事並未制止，應對原告負損害賠償責任，
      原告已於八八年四月二十日通知東訊公司，要求其負連帶賠償責任，代理商東
      訊公司因被告之行為致生損害，本亦得向被告請求損害賠償，現東訊公司已將
      該損害賠償請求權讓與原告，是故原告自得向被告請求東訊公司所讓與原告之
      債權(2)被告與原告交易方式，非直接依其與原告間之代理合約，有被告所經銷
      者係原告提供之服務，被告於受理客戶申辦時，未盡詐欺行為防範之責，造成
      原告鉅額之通信服務費無法收取，顯有故意或過失致生直接損害於原告之權利
      ，依民法第一八四條侵權行為之規定，原告自亦得直接向被告為賠償之請求。
      原告三個聲明所主張之原因事實俱不同，其先位聲明主張違約之賠償，惟其既
      又自認被告與其交易方式，非直接依其與原告之間代理合約，自不得以代理合
      約主張損害賠償。惟不論原告依侵權行為或代理合約主張，原告均須就其受有
      損害之事實負舉證責任，然被告所為舉證俱由其自行制作，不足憑信。
（二）有損害始有賠償，原告主張東訊公司因被告之行為受有損害，係因東訊公司因
      被告未盡查驗責任，致對原告應負賠償責任，似指東訊公司之損害，係因賠償
      原告而生，若非如此，則東訊毫無損害可言，又如何讓與原告，其讓與自始不
      能，依民法第二四十六條之規定應為無效。若讓與者為因賠償原告而受之損害
      ，於賠償原告前，東訊尚未受到損害，自無請求權發生，東訊賠償後，雖受到
      損害，惟原告既主張東訊與被告負連帶責任，則既已受清償，依民法第二七四
      條之規定，原告又豈可再受讓東訊公司所讓與之請求權？又換另一方式說，若
      東訊果真清償原告，因原告主張係連帶責任，則依民法第二八一條第一項之規
      定因東訊對原告未為清償，求償權尚未發生，並無權利可讓與原告，不問東訊
      所讓之金額為若干，原告對被告並無請求權可言。被告就原告所主張一千餘人
      或二四五人之ＳＩＭ卡均係向東訊以每號三千元購買，其中包括設定費六百元
      ，保證金二千四百元，六百元於收取佣金時退還，今原告就全部一千餘或二四
      五人之設定費及每門號五百元之佣金均未交付被告。全部客戶聲請門號時，並
      不須交付分文，遑論保證金，原告卻於庭訊時聲稱均向該些客戶寄送保證金收
      據，並不實在，原告至今仍未舉證證明有多少件收據無法送達或退回。
（三）對話人為意思表示，其意思表示以相對人了解時，發生效力；非對話而為意思
      表示者，其意思表示以通知達到相對人時，發生效力，民法第九十四條、第九
      十五條定有明文。又民法第四百四十條第一項所謂支付租金之催告，屬於意思
      通知之性質，其效力之發生，應準用同法關於意思表示之規定，本案之所有帳
      單，原告並未說明以何種方式為之，若係對話方式，似不可能；若採非對話方
      式，因帳單之寄送亦屬意思通知，原告並未舉證證明曾有帳單之寄送，則該二
      四五人如何繳費？原告卻又另於帳單上列入前期餘額六百元命客戶繳納，原告
      並未舉證證明有向二四五人寄送帳單，況前有被告之六百元設定費，今又再主
      張前期餘額六百元  (即設定費)命向客戶繳納或向被告索取，實為設定費重覆
      收取，意圖獲得不當利益。另原告屢次增加債權額，其中不乏六百元或一千二
      百元或二百元，查知項目或為設定費，或為門號保留費，或為暫停通話費，名
      目不一而足，甚者，原告既主張係損失通訊費，則門號保留費，或暫停通話費
      可否列為無法收取之通訊費？原告又主張該二四五人係傳真、空號、語音、無
      此人、無人接聽、無法聯絡、暫停使用、偽件聲請，則原告又依何標準而為門
      號保留或暫停使用之決定？帳單中之國內通話費、本網加成處理費、國際漫遊
      ，原告於計算金額時，均已附加百分之五之稅，稅係應歸政府，原告卻列入損
      害，並就稅再請求年息百分之五之利息，試問該部分利息歸誰所有？無異巧立
      名目，不當擴張債權，於法無據，該部分金額應予扣除。原告不應認為該部分
      亦為被告造成之損害，但原告既然主張欲收取門號保留費，或暫停使用費，實
      已承認與該些客戶有契約，前所積欠之費用自應向其收取，與被告無關。
（四）依其帳單整理如附表，費用明細均列有設定費、月租費等項目，而於帳單先將
      設定費列為前期餘額，再於本期費用將設定費列人後，扣除六百元，即為應繳
      總額，本應退還被告之六百元，藉故不退還，卻於帳單上仍命客戶繳納，此種
      計算極不合理，民法第二三四條規定二人互負債務，而其給付種類相同，並均
      屆清償期者，各得以其債務與他方之債務互為抵銷，若原告認係抵銷，則原告
      對被告所負之債務，其清償期為何? 若認係設定費可抵一切費用，則原告現所
      請求之總額應再扣除十四萬七千元（即六百元乘二百四十五人）。
（五）本案之所有帳單，原告於八九年十月廿二日準備狀陳明係以平信寄送，雖舉證
      人沈厚忠僅陳述「帳單是平信」，但無法證明是否真有寄送帳單及帳單是否已
      送達二四五人之居住所之事實。由原告所提出之帳單，每人少則一張，多則四
      五張，總數不下千張，若真如原告所言，係偽件申請等事，則所寄帳單至少
      應退回一張，至今卻仍未見原告提出所寄送而被退回之任何一張帳單之信封，
      不合情不合理。另原告所列帳單中之(1)開通日；(2)首通／最後一通；(3)月租；
      (4)前期餘額；(5)本期；(6)總額；(7)門號保留；(8)暫停使用等項目均有矛盾，另
      原告起訴日為八十八年四月二十三日，原告請求自繕本送達起之利息，惟門號
      保留列帳日為八八年八、九、十月（十一日、十六日），在起訴時尚不存在，
      如何請求四月至八月以前之利息。綜觀本案，原告所主張欠費者係二四五人，
      本亦得單獨對每人起訴而調查是詐欺或係單純欠費。但原告本末倒置，既主張
      係因楊順興等二四五人之通信服務費無法收取而對被告起訴，本案至今，對該
      二四五人究竟是否未付費及原告是否有按時寄送帳單，一直未予查明，並非不
      能調查，而係原告企圖以量取勝，避重就輕，一概而論，以偏蓋全，絲毫未盡
      舉證責任。由前所述，所提出之帳單完全係因應本案之需而製作，事先並不存
      在。依原告之主張，係因有楊順興等二百四十五人以偽件申請等原因，致通信
      服務費無法收取，若能收取，自無提起本訴之必要，二者不可分別判斷。故原
      告先應就楊順興等二百四十五人係以偽件申請等全部原因為由，加以舉證。繼
      之，更應以就先寄送帳單而後才有其所主張費用無法收取之事實發生，加以舉
      證，缺一不可。若無寄送，楊順興等人豈知應付多少費用前提未備，萬事莫提
      ，已如前述。
（六）既然被告係電腦作業，試問台灣現有之數家通信業，有何者係列出上月帳單，
      經過數月後，又再列出該月未列之費用，恐怕只有原告是如此，原告所提出者
      ，比比皆是，這種帳單敢寄送給客戶？若是電腦作業，不應有此種情形發生，
      故原告所提全部帳單不合情不合理，根本就是原告靠著人多東剪西補湊數，原
      告所主張之數額，不得以帳單所列數目為認定之據。被告一再要求原告證明寄
      送帳單之事實達數次之多，僅得到信封未保留等搪塞之詞。原告心知肚明，欲
      藉此為由以拒絕付佣金，根本自始就未打算寄送帳單，所列帳單，純為訴訟之
      用，若曾寄送，請問卷附帳單是否與寄送之帳單相符，縱曾有寄送之行為，亦
      不得即可依此逕予認定因屬「非對話而為意思表示」，其意思表示之通知有達
      到使該二四五人已居可了解之地位，即該帳單已送達於該二四五人之居住所之
      事實。又縱有送達，原告亦未證明二四五人中之何人已送達到，顯然未盡舉證
      責任。又依報載原告之電腦帳單記錄明顯錯誤，不得以原告之電腦帳單為證據
      。
三、證據：提出報紙一份為證。
    理    由
一、程序方面：本件原告起訴時以預備合併之方式主張基於經銷契約、債權讓與及侵
    權行為之請求權基礎，雖經被告抗辯該預備合併主張於法不合，惟嗣經原告更正
    聲明，並經追加、減縮訴訟標的金額後確定訴訟標的金額為二百二十五萬七千九
    百四十七元，經核原告本件追加減訴之聲明及將前述請求基礎合併主張，尚符合
    訴訟經濟之訴訟法理，且與民事訴訟法第二百五十五條第一項第二款、第三款及
    第七款之規定相符，均應予准許，合先敘明。
二、兩造爭執之要旨：原告起訴主張被告未善盡其經銷商之防止詐欺注意義務，致系
    爭二百四十五個門號開通後遭濫用，而使原告受有二百二十五萬七千九百四十七
    元之損失各情；被告則以原告所列之帳單等舉證，俱由原告自行制作，非合法舉
    證，且原告又未對系爭二百四十五個門號之用戶為合法催收欠款，如何認定確受
    有原告所主張之二百二十五萬七千九百四十七元之損失；另被告之上手為東訊公
    司，非原告之經銷商，原告執經銷契約關係主張，實有未洽；且東訊公司為連帶
    債務人，其有何債權可供讓與原告？另原告亦無法積極舉證系爭二百四十五個門
    號係因被告何故意、過失行為致生損害各節資為抗辯。
三、兩造不爭之點：被告曾經手原告之一千三百零四個門號（包含系爭二百四十五個
    門號）。
四、本件之爭點：（一）被告經手之系爭二百四十五個門號開通後是否已造成原告之
    損害？損害額為何？（二）該損害可否歸責於被告？以下分述本院得心證的理由
    ：
（一）系爭二百四十五個門號均係偽件申請，並造成原告之損害，且損害額為二百二
      十五萬七千九百零七元：
  １、經查：系爭二百四十五個門號開通後皆經使用等情，業經原告提出該二百四十
      五個門號電話的通聯紀錄在卷可按（詳原證二十六、二十七、二十八），而該
      通聯紀錄中復載明服務組合（如online基本型或online80等）及通話費用，經
      核後均甚明確，應堪信為真實，被告雖辯以原告無法舉證已向系爭二百四十五
      個門號之申請者為付款之催告，原告未必受有本件所主張之損害，原告逕向被
      告主張並無理由云云，然查：
    (1)系爭二百四十五個電話業經原告催收未果等情，業據證人即原告之員工沈厚忠
      於八十八年十一月二十六日到庭證稱：「客戶無繳通話費，我們會打電話通知
      他來繳，書面是寄帳單，書面未繳，我們即打電話通知，打過去後在書面所列
      客戶（即系爭二百四十五個門號電話）有些接電話的人說沒這個人，還有是空
      號發現說沒這人或語音即斷話，除了上述二種狀況，還有是接過去永遠是傳真
      ，但沒試過用傳真方式通知，語音是電話留話，留話的人也不是申請人，偽件
      申請是帳單退回來的，一般帳單退回來我們會確認，因郵局會在上面記載沒這
      人或沒這地址等退回原因，還有一種是沒人收，會用電話，偽件申請是確認沒
      這人或沒地址無法聯絡．．．。」，此有該日筆錄在卷可考，另經本院於九十
      年四月十一日親自試打系爭二百四十五個門號電話中之陳美玲、吳明信、張勇
      群等人於申請表上所留存之電話，發現確有接通後並無其人及接通後為傳真之
      情形，此亦有本院同日審理單紀錄一份在卷可按，準此，即堪信證人沈厚忠前
      開之證言為真實；另經參諸系爭二百四十五個門號開通後即遭大量使用，平均
      每個門號之通話費高達七、八千元，若係善意正當之使用人當不致有此情形等
      情，本院認系爭二百四十五個門號之實際使用者，確有蒙騙原告提供電話通訊
      服務之行為，並使原告受有通話費、設定費（部分門號因選擇抵用通話費而無
      該設定費之損害）、月租費等損害，並可確定為偽件申請。
    (2)另因系爭二百四十五個門號係由偽件申請，原告本即無法循正常郵寄程序催繳
      系爭費用，該損害既無法由原告循合理追索途徑向該實際使用者主張，則原告
      有無留存系爭二百四十五個門號催收郵件之退郵，即與本件損害是否造成無涉
      ，更何況依原告通知繳費之程序，原告均會對所有門號使用者寄發繳款通知等
      情，復經證人即負責為原告郵寄帳單之精業股份有限公司員工吳淑貞於九十年
      四月十二日到庭結證無訛在卷，被告殊不得以原告未提出系爭二百四十五個門
      號電話之通知繳款遭退回之郵件，即認原告未舉證系爭二百四十五個門號電話
      之本件費用已造成原告之損害，是以，被告前開原告未就其已造成損害部分為
      舉證之抗辯，洵無理由。
  ２、本件損害金額應為二百二十五萬七千九百四十七元：
    (1)查本件關於損害金額部分，被告雖以原告所提之通聯紀錄及帳單為原告所自行
      制作，前後帳單內容不一，不可以原告自行制作之文書為證。然查原告所原主
      張之損害金額固迭有增減，惟經逐一比對原告所提之通聯紀錄，尚未發現原告
      確定主張之損害金額二百二十五萬七千九百四十七元與原告所附之通聯紀錄有
      何不符之處，且經審目前消費者與電信服務業者間為確定實際消費之金額，均
      以電信業者所單方制作之帳單及通聯紀錄為憑，尚無法令電信業者另外提出其
      他確定消費金額之可行舉證方式等情，應堪認原告就其損害提出通聯紀錄及帳
      單，已為充足舉證，被告尚不得以該通聯紀錄及帳單為原告單方制作，即認該
      通聯紀錄及帳單不足為證。另被告又以原告之帳單中有部分缺首通／最後一通
      之日期（如原證二十七編號八陳慶祥、編號九陳景達部分），惟經審該二人之
      通聯紀錄，其開通日期均為八十八年二月二日，並未發現被告所辯之無開通日
      期情形；而被告所稱月租不同部分，則應係實際使用者自由選擇月租之結果，
      亦難以每人月租不同，即否認全部帳單之真正；又查被告所稱部分有扣減前期
      餘額，部分未扣減及明細表中柯淑真可免費其餘人並未免費，對其餘人並不公
      平云云，乃原告自行依具體門號之約定為收費之依據，亦無明顯與通聯紀錄不
      符之情形；另被告質疑邱勤達、張月華、張志華、汪陳賢部分前後帳單數目不
      合，惟該部分均係原告減縮主張金額，對被告並無不利，且經核其減縮又未與
      通聯紀錄不合，尚不得僅以該不合即全部否認所有之通聯紀錄及帳單；又被告
      指出李文興（應係李文凱之筆誤）、莊英瑩、王裕鈞、孫建國等部分有矛盾云
      云，然經比對通聯紀錄後，亦未發現被告所指前期餘額錯誤及列帳情形不明之
      情況；至被告所抗辯原告主張之門號保留費用不合理部分，亦經原告於八十九
      年十二月二十九日合法減縮在案。是於查無被告前開所抗辯帳單不符之情形下
      ，被告前述本件帳單及通聯紀錄不足為損害證明之抗辯，即不足採。
    (2)被告又以報載資料一紙稱原告之帳單及通聯紀錄不實，惟查：該報載之通信業
      者並非原告等情，既有該報紙一份在卷可稽，是於無法證明原告確有溢收通訊
      費用及有電腦錯誤並誤列帳單之情形下，被告前開抗辯，亦無理由。另按「當
      事人已證明受有損害而不能證明其數額或證明顯有重大困難者，法院應審酌一
      切情況，依所得心證定其數額。」民事訴訟法第二百二十二條第二項項定有明
      文。本院經參酌原告所提之帳單明細及通聯紀錄尚無法憑空臨訟杜造應非子虛
      及原告已無更佳之舉證方式等情事，認原告稱系爭二百四十五個偽件申請之門
      號造成其損失之金額為二百二十五萬七千九百四十七元，尚非無稽，而有理由
      。
（二）該損害乃可歸責於被告之事由造成：
    (1)被告對其經手之系爭二百四十五個門號之審核應負善良管理人注意義務：查被
      告曾銷售原告之門號達一千三百零四個之事實，既為兩造所不爭，被告雖否認
      曾向原告收取經銷門號之佣金或爭執佣金之數目，惟查：被告曾向原告收取佣
      金之事實，既據原告提出發票影本一份為證，經核該發票上已載明為佣金，被
      告空言否認，委不足採。另查：被告曾與原告書立代理經銷合約書等情，復經
      原告提出該經銷合約書影本在卷可稽，被告亦不否認該合約書之真正，準此，
      不論被告實係向何人（如被告主張之東訊公司）批取門號之ＳＩＭ卡並為販售
      ，被告既向原告收取佣金且與原告簽約，即無礙原告與被告間經銷關係之成立
      ，該經銷關係之成立亦與佣金之多寡無涉，被告依與原告間之經銷關係，即應
      負善良管理人之注意義務，否則即易造成被告享有鉅額佣金而不負義務之不公
      平現象，且被告所應負之善良管理人注意義務亦不因原告有無審核權而無涉，
      若被告未善盡審核之義務即交付門號之ＳＩＭ卡，其該行為又致原告受有損害
      ，被告即無法免其善良管理人之損害賠償責任。
    (2)另被告本其善良管理人之注意義務，即應遵守原告所制定之作業程序，被告雖
      辯以未收到原告之作業程序云云，惟查：被告所辯，既與證人周世峰於八十九
      年一月二十七日到庭結證稱：「．．．通報是只要有登記資料會傳真，下游商
      與代理商均會有，只要有開通碼即會有，．．。」等證言相左，其所稱未收到
      云云，即不足採。又依原告所提附卷之經銷通報服務申請表使用注意事項及經
      銷通報緊急通告（其內容即作業程序）等所載，被告對其所經手之系爭二百四
      十五個門號，除其中五十一件有附身分證影本外，均未附身分證影本而有明顯
      不合前開作業程序之情形，又其中之五十一件有附身證影本之申請表，其上所
      載之聯絡電話無法聯絡等情，既如前述（詳證人沈厚忠證言部分），則被告亦
      顯然未依作業程序中應試打消費者聯絡電話之要求，是綜合以上，被告就系爭
      二百四十五個門號既均未依其經銷商應遵守之作業程序而有背其善良管理人之
      注意義務，其經手原告系爭二百四十五個門號之行為即顯有過失，且應認所有
      之損害俱由被告未盡注意義務使偽件申請者得逞所造成，而可歸責於被告，原
      告於無法即時取得申請表之情形下，實尚難行使其審查權，並得認其有過失。
      茲所有損害既均由被告造成，被告所稱原告與有過失云云，即不足採。
五、從而，於被告未善盡其經銷商之防詐注意義務涉有過失，該過失並直接造成本件
    原告損害而可歸責之情形下，原告本侵權行為之法律關係請被告給付本件損害二
    百二十五萬七千九百四十七元，即有理由，應予准許。另原告起訴請求自起訴日
    起算之法定遲延利息，經查：原告於起訴日因尚未對被告為合法給付催告之通知
    ，自不生給付遲延之問題，而應自起訴狀繕本送達之翌日即八十八年五月一日起
    算（原起訴金額一百五十五萬四千八百五十七元部分）；另原告於起訴後迭次擴
    張訴之聲明，就其擴張訴之聲明之部分，其法定遲延利息之起算，均應自擴張聲
    明到達被告之翌日即分別自八十八年八月二十日（擴張十三萬二千九百六十八元
    部分）及同年十一月二十七日（經扣減縮聲明後所餘擴張金額五十七萬零一百二
    十二元部分）起算，是原告所逾該部分法定遲延利息之請求，並無理由，應予駁
    回。
六、假執行之宣告：兩造均陳明願供擔保，請求宣告假執行或免假執行，經核均無不
    合，乃分別酌定相當之擔保金額，予以准許。另原告法定利息敗訴部分，其本案
    請求既經駁回，假執行之聲請即失所依附，應併予駁回。
七、本件事證已明，兩造其餘主張及陳述俱不影響本判決之結果，乃不一一論列，附
    敘明之。
八、結論：本件原告之訴為有一部有理由、一部無理由，依民事訴訟法第七十九條但
    書、第三百九十條第二項、第三百九十二條，判決如主文。
中      華      民      國    九十      年      五      月      十一    日
                                      民事第五庭法      官  詹駿鴻
右為正本係照原本作成
如對本判決上訴，須於判決送達後廿日內向本院提出上訴狀
中      華      民      國    九十      年      五      月      十一    日
                                                法院書記官  林淑玉


司法院資訊處製作；財團法人民間司法改革基金會備份。
